【裁判字號】    92,聲簡再抗,2
【裁判日期】    920623
【裁判案由】    聲請再審
【裁判全文】
臺灣桃園地方法院刑事裁定                        九十二年度聲簡再抗字第二號
    抗告人
    即被告  甲○○
右列抗告人因違反動產擔保交易法案件，對本院中壢簡易庭八十九年壢簡字第一八五
號刑事簡易確定判決聲請再審，不服本院中壢簡易庭九十二年四月二日所為九十一年
壢聲簡再字第一號第一審裁定，提起抗告，本院裁定如左：
    主  文
抗告駁回。
    理  由
一、本件抗告意旨略以：證人鍾光輝即裕融汽車業務員前於案外人黃佳政背信案件（
    臺灣桃園地方法院檢察署八十九年度偵緝字第七七五號）於檢察官偵查時證稱：
    「該車是黃佳政接洽，說要用別人（甲○○）名字買，錢由黃佳政給，車子也交
    給他。」等語，足證本件附條件買賣契約之真正債務人為案外人黃佳政，並非抗
    告人。證人鍾光輝之上開證言足以動搖原確定有罪判決，應為無罪或輕於原判決
    所認罪名，雖該證言之發見係在原審（八十九年壢簡字第一八五號抗告人被訴違
    反動產擔保交易法）判決確定後，然該證據係於原審法院判決前業已存在，為原
    事實審法院、抗告人所不知且不及調查斟酌至其後始行發見者，顯與再審之條件
    相符，是臺灣桃園地方法院中壢簡易庭九十一年壢聲簡再字第一號駁回再審聲請
    之裁定不當，故依刑事訴訟法第四百二十條第一項第六款之規定，提起抗告云云
    。
二、按「有罪判決確定後，有左列情形之一者，為受刑人之利益，得聲請再審：．．
    ．六、因發現確實之新證據，足認受有罪判決之人應受無罪、免訴、免刑或輕於
    原判決所認罪名之判決者。」，刑事訴訟法第四百二十條第一項第六款定有明文
    。而按提出新證據以聲請再審，必其證據係於確定判決前，因未經發見，不及調
    查斟酌，至其後始行發見者。倘其證據成立在確定判決之後，即非所謂發見之新
    證據，用以聲請再審，非法所許，此有最高法院五十二年度台抗字第九號判決可
    資參照。又按人證，並非以「人」為證據，而係以該人（即證人）之證言為證據
    資料，故以證人為證據方法，以其陳述為證明之用者（即人證），除非其於另一
    訴訟中已為證言之陳述，否則，不能以其事後所製作之見聞事實之文書，謂其係
    根據該人證成立於事實審法院判決之前，而認該「文書」為新證據，亦有七十五
    年度台上字第七一五一號判例足供參照。
三、本件抗告人係以證人鍾光輝於臺灣桃園地方法院檢察署八十九年度偵緝字第七七
    五號案外人黃政佳背信案件中之上開證言為其依據，以發現新證據為由聲請再審
    。惟查原審判決確定係在八十九年二月二十一日，證人鍾光輝之上開證言係在九
    十年三月十六日於檢察官偵訊中所為，雖證人鍾光輝所證稱之事實於原審判決確
    定前業已存在，而為原審法院所不知，然以證人為證據方法需以其陳述為證明之
    用，而證人鍾光輝之前開證言係於九十年三月十六日始成立，即本院八十九年度
    壢簡字第一八五號判決確定前該證言並不存在，是以揆諸前開判例意旨，本件聲
    請與再審要件並不相符，原審裁定本諸上述理由認其聲請再審顯無依據，因而駁
    回其聲請，於法洵無違誤，抗告人猶執前詞，任意指摘原審裁定不當，為無理由
    ，應予駁回。
據上論斷，應依刑事訴訟法第四百十二條、第四百三十四條第一項，裁定如主文。
中      華      民      國    九十二    年      六      月    二十三    日
                              臺灣桃園地方法院刑事第二庭
                                  審判長官法  官   徐培元
                                          法  官   張震武
                                          法  官   林恆吉
右正本證明與原本無異。
如不服本裁定，應於裁定送達後五日內向本院提出抗告狀。
                                          書記官   邱仲騏
中      華      民      國    九十二    年      六      月    二十三    日


司法院資訊處製作；財團法人民間司法改革基金會備份。
